【裁判字號】    88,訴,372
【裁判日期】    890113
【裁判案由】    殺人未遂
【裁判全文】
臺灣花蓮地方法院刑事判決                          八十八年度訴字第三七二號
    公  訴  人  臺灣花蓮地方法院檢察署檢察官
    被      告  甲○○
    指定辯護人  本院公設辯護人  乙○
右列被告因殺人未遂案件，經檢察官提起公訴（八十八年度偵緝字第二０五號），本
院判決如左：
    主  文
甲○○傷害人之身體，累犯，處有期徒刑壹年。
    事  實
一、甲○○曾犯竊盜、詐欺、傷害、妨害自由等罪，復於八十六年間因違反臺灣地區
    與大陸地區人民關係條例案件，經法院判處有期徒刑三月確定，於八十六年十二
    月五日易科罰金執行完畢，猶不知悔改，於八十八年三月七日晚間十一時許，酒
    後尚未達精神耗弱之程度，駕駛車號ＮＨ–六一五九號自用小貨車，至花蓮縣光
    復鄉○○村○○路○段二四三巷尋人購買箭筍，因不知該人住處，乃至二四三巷
    五號丙○○住處打開大門大聲詢問，丙○○之女丁○○在屋內答稱無該人後，甲
    ○○即猛力關上大門，丙○○聞聲不悅乃外出對甲○○稱：「找不到人也不必這
    麼兇」等語，二人即發生口角，甲○○竟基於傷害之犯意，取出其所有置於車內
    供平日工作使用之鐵鋸乙把，追砍丙○○，並恫稱：「給你死」，致丙○○受到
    右下巴鋸齒狀撕裂傷一Ｘ五公分、右耳廓鋸齒狀皮膚缺損０．五Ｘ三公分、右側
    頸擦傷一Ｘ三公分、左肩撕裂傷七公分長、０．二公分深、左背擦傷二處各為十
    三Ｘ０．五公分及十四Ｘ０．五公分、右上臂鋸齒狀撕裂傷二處各為十公分長、
    二公分深及八公分長、一公分深等傷害，丙○○並逃至鄰居己○○同路段二四三
    巷四號屋內廁所躲避，甲○○始罷手並將所持之鐵鋸丟棄。
二、案經被害人丙○○訴由花蓮縣警察局鳳林分局報告臺灣花蓮地方法院檢察署檢察
    官偵查起訴。
    理  由
一、訊據被告甲○○坦承於前揭時、地尋人未遇而與丙○○發生口角，並傷害丙○○
    之事實不諱，但辯稱：當晚因為醉了，關門太大力，丙○○就出來罵我，發生爭
    執，因為我醉了，音量比較大，就吵起來，有三、四個人打我一個，我回車上準
    備走了，他們又來拉我，我順手拿起車內的木工工具反擊，往後砸，還沒打完，
    警察就來了，因為我也受傷，警員要我先回去整理再至警局，我沒去驗傷，當時
    不知道是拿什麼東西砍丙○○云云。然查，右揭事實業據被害人丙○○、證人丁
    ○○指述綦詳，並據證人己○○於警訊時證稱：「聽見鄰居有吵雜聲，出門看見
    甲○○及丙○○二人發生扭打後，丙○○就返家，不知為何甲○○至其車上拿約
    有一尺長鋸子又衝去丙○○那裡，就揮砍鋸子砍殺丙○○成傷」、「甲○○拿鋸
    子砍殺丙○○時，並大叫給丙○○死（給你死），直到丙○○逃跑，丙○○就受
    傷流血不止」等情明確，且有附卷之行政院國軍退除役官兵輔導委員會鳳林榮民
    醫院驗傷診斷書乙紙、被害人遺留拖鞋及血跡之照片五幀等可按，而證人即花蓮
    縣警察鳳局林分局光復分駐所警員戊○○亦證稱：至現場時丙○○已受傷在車上
    要到醫院，甲○○已不在，在現場蒐證過了約十幾分鐘，甲○○又來現場，手上
    已無東西，並未發現凶器或鋸子，被告當時沒有傷，有喝酒，走路並無歪倒，講
    話很正常，但非常氣憤等語，是以被告所辯遭三、四人毆打受傷等情，並無證據
    可資證明，至被告於案發後經酒精測試結果雖達每公升０．９０ｍｇ／ｌ，然其
    走路、講話尚屬正常，亦無從認定其行為時已達精神耗弱之程度。綜上各節，本
    件事證明確，被告所辯顯不足採，其犯行洵堪認定。
二、核被告所為係犯刑法第二百七十七條第一項傷害罪。公訴人認依當時情形，倘非
    被害人丙○○逃跑並藏匿得宜，顯將遭被告甲○○殺害，故被告係犯刑法第二百
    七十一條第二項、第一項殺人未遂罪嫌，惟查被害人丙○○係受到右下巴鋸齒狀
    撕裂傷一Ｘ五公分、右耳廓鋸齒狀皮膚缺損０．五Ｘ三公分、右側頸擦傷一Ｘ三
    公分、左肩撕裂傷七公分長、０．二公分深、左背擦傷二處各為十三Ｘ０．五公
    分及十四Ｘ０．五公分、右上臂鋸齒狀撕裂傷二處各為十公分長、二公分深及八
    公分長、一公分深等傷害，有前述之驗傷診斷書在卷可按，足認被告所受傷勢均
    為皮肉外傷，且被告與被害人丙○○並無深仇大恨，偶因口角遽起勃谿，應不致
    於有置被害人於死地之意思，公訴意旨尚有未洽，起訴法條應予變更。又被告前
    曾因如事實欄所述之罪，經法院判決有期徒刑三月確定，於八十六年十二月五日
    易科罰金執行完畢，有本院被告全國前案紀錄表乙份在卷可按，其於五年內再犯
    有期徒刑以上之罪，為累犯，應依法加重其刑。爰審酌被告素行不良，偶因口角
    即持凶器傷人，犯罪後迄未彌補被害人損害及被告犯罪之手段等一切情狀，量處
    如主文所示之刑。至被告犯罪所使用之鐵鋸乙把並未扣案，亦無證據證明尚未滅
    失，爰不另為沒收之諭知，併此敘明。
據上論斷，應依刑事訴訟法第二百九十九條第一項前段、第三百條，刑法第二百七十
七條第一項、第四十七條，罰金罰鍰提高標準條例第一條前段，判決如主文。
中      華      民       國       八十九    年     一   月      十三    日
                                  臺灣花蓮地方法院刑事庭
                                      法  官  林碧玲
右正本證明與原本無異。
如對本判決不服，應於送達後十日內，向本院提出上訴狀。（應抄附繕本）告訴人或
被害人如對於本判決不服者，應具備理由請求檢察官上訴，其上訴期間之計算係以檢
察官收受判決正本之日期為準。
                                        法院書記官
中        華        民        國    八十九    年      一    月   十三   日
附錄本判決論罪之法律條文
刑法第二百七十七條第一項：
傷害人之身體或健康者，處三年以下有期徒刑，拘役或一千元以下罰金。


司法院資訊處製作；財團法人民間司法改革基金會備份。
